【裁判字號】    98,抗,287
【裁判日期】    980223
【裁判案由】    侵權行為損害賠償
【裁判全文】
臺灣高等法院民事裁定                   98年度抗字第287號
抗  告  人  山太元開發股份有限公司
法定代理人  乙○○
上列抗告人因與相對人甲○○等間侵權行為損害賠償事件，對於
中華民國98年1月6日臺灣板橋地方法院民事庭板院輔民立97年度
訴字第702號裁定提起抗告，本院裁定如下：
    主  文
抗告駁回。
抗告程序費用由抗告人負擔。
    理  由
一、按法院之通知，其內容如足認係法院對於有關訴訟事件或非
    訟事件之意思表示者，其性質即與裁定無異，當事人得對之
    提起抗告。本件抗告人聲請原法院退還裁判費，原法院以民
    國98年1月6日板院輔民立97年度訴字第702號函，通知抗告
    人不得聲請退還，其內容為原法院駁回抗告人聲請退還已繳
    裁判費之意思表示，依上開說明，核其性質與裁定無異，抗
    告人得對之提起抗告，合先敘明。
二、再按原告於第一審言詞辯論終結前撤回其訴者，依民事訴訟
    法第83條第1項之規定，得於撤回後3個月內聲請退還該審級
    所繳裁判費三分之二，揆其立法意旨係為鼓勵當事人撤回無
    益或不必要之訴訟，以減省法院之勞費，必該訴訟全部因原
    告明示撤回起訴，致訴訟全部繫屬消滅而告終結時，始得聲
    請法院退還該裁判費，若原告未撤回起訴之全部，或非明示
    撤回，而是依民事訴訟法第190條或第191條規定視為撤回其
    訴者，均無適用第83條規定退還裁判費之餘地。
三、本件抗告人原與羅莎食品股份有限公司（下稱羅莎公司）起
    訴請求相對人等應共同給付侵權行為損害賠償，嗣抗告人於
    97年11月6日原法院言詞辯論程序中當庭表示撤回起訴，且
    經相對人共同訴訟代理人陳錫川律師同意（見原法院卷(二)，
    24頁），而本件因共同原告羅莎公司尚未撤回其訴，訴訟繫
    屬仍未全部消滅，依上開說明，本件訴訟於抗告人撤回起訴
    時尚未終結，抗告人即不得聲請法院退還其前所繳納之裁判
    費。又羅莎公司嗣先遲誤原法院97年12月1日言詞辯論期日
    ，而於同年月10日聲請停止訴訟程序，經原法院於次日發函
    通知本件訴訟程序不因而停止，並送達該院同年月25日言詞
    辯論通知書予羅莎公司收受，羅莎公司仍遲誤該言詞辯論期
    日，原法院依民事訴訟法第191條規定視為羅莎公司撤回其
    訴，分別有原法院言詞辯論期日筆錄、羅莎公司聲請狀、原
    法院通知函及送達證書等件可憑（見原法院卷(二)，28頁、30
    至32頁、45至51頁），並非羅莎公司於第一審言詞辯論終結
    前自行撤回其訴，從而本件抗告人與羅莎公司均不符合民事
    訴訟法第83條第1項規定之要件，不得聲請法院退還已繳之
    裁判費，原法院以此為由發函通知抗告人無法退還其已繳裁
    判費，並無違誤，抗告人主張：伊前已撤回起訴，本件原告
    僅羅莎公司，原法院應另命羅莎公司補行繳納裁判費，伊於
    民事訴訟法第83條第1項規定3個月期間內聲請退還裁判費，
    於法並無不合云云，聲明廢棄原裁定，為無理由，應予駁回
    。
四、據上論結，本件抗告為無理由。爰裁定如主文。
中    華    民    國    98    年    2    月  23      日
                    民事第七庭
                        審判長法  官  鄭三源
                              法  官  邱  琦
                              法  官  呂太郎
正本係照原本作成。
不得再抗告。
中    華    民    國    98    年    2     月    24    日
                              書記官  黃千鶴


司法院資訊處製作；財團法人民間司法改革基金會備份。
